【裁判字號】    92,訴,211
【裁判日期】    921119
【裁判案由】    偽造文書
【裁判全文】
臺灣臺南地方法院刑事判決                          九十二年度訴字第二一一號
    公  訴  人  臺灣台南地方法院檢察署檢察官
    被      告  甲○○
    選任辯護人  蘇新竹律師
    選任辯護人  張清富律師
右列被告因偽造文書案件，經檢察官提起公訴（九十一年度偵字第九五三六號），本
院判決如左：
    主  文
甲○○無罪。
    理  由
一、公訴意旨略以：甲○○係棋信企業有限公司（下稱棋信公司）之負責人，與憲驛
    有限公司（下稱憲驛公司，實際負責經營者係丁○○）素有生意上往來，雙方於
    民國九十年四月間因故終止合作關係而結算債務結果，棋信公司尚應給付憲驛公
    司新台幣（下同）一百三十五萬二千二百二十六元，甲○○竟基於行使偽造文書
    之犯意，於民國九十年三、四月間，在其友人乙○○所交付如附表所示之三紙支
    票背面偽造「吳東豐」之署押，足以生損害於「吳東豐」，復於同年五月間，持
    上開三紙支票前往台北市松山機場附近，交付與憲驛公司職員丙○○，待丙○○
    將上開三紙支票取回憲驛公司，丁○○發現支票發票人非甲○○亦非棋信公司，
    即寄回棋信公司要求甲○○背書並補足差額，嗣甲○○於上開三紙支票背書後，
    連同由棋信公司所簽發面額二十七萬四千元之支票一紙（已兌現）寄回憲驛公司
    ，丁○○遂如數收受。嗣於同年六月八日，經丁○○向銀行查詢得知上開三紙支
    票帳戶已遭拒絕往來，始查悉上情。因認被告涉有刑法第二百十六條、第二百十
    條之行使偽造私文書罪嫌云云。
二、按犯罪事實，應依證據認定之，無證據不得推定其犯罪事實；又不能證明被告犯
    罪者，應諭知無罪之判決，刑事訴訟法第一百五十四條、第三百零一條第一項分
    別定有明文。次按事實之認定，應憑證據，如未能發現相當證據，或證據不足以
    證明，自不能以推測或擬制之方法，為裁判基礎；認定不利於被告之事實，須依
    積極證據，苟積極證據不足為不利於被告之事實認定時，即應為有利於被告之認
    定，更不必有何有利之證據；又認定犯罪事實所憑之證據，雖不以直接證據為限
    ，間接證據亦包括在內；然而無論直接或間接證據，其為訴訟上之證明，須於通
    常一般之人均不致有所懷疑，而得確信其為真實之程度者，始得據為有罪之認定
    。最高法院四十年臺上字第八六號、三十年上字第八一六號、七十六年台上字第
    四九八六號分別著有判例可資參照。
三、本件公訴人認被告涉有右揭犯行，係以被告於偵查中坦承有於前揭時地交付如附
    表所示之支票三紙及在後署名等情、告訴代理人丁○○之指述、證人乙○○於偵
    查中初訊時證稱上開三紙支票背面之吳東豐三字確係被告所簽署等語、被告亦在
    旁供稱：是我等語、又有錄音帶與支票影本三紙等在卷足憑等為主要論據，固非
    無見。然訊據被告甲○○堅決否認涉有行使偽造私文書之犯行，辯稱：我不認識
    吳東豐，也沒有必要冒用吳東豐之名義簽署押等語。
四、經查，本件系爭之前揭三紙支票，原係證人乙○○所收之客票，因乙○○有向被
    告借款，所以才轉交給被告等情，業據乙○○於偵查中證述明確。故吳東豐顯非
    被告甲○○所認識，既不認識，則被告即無冒用不相識者姓名簽名之可能。參之
    證人乙○○所稱之吳東峰之峰字，係山峰之峰字，與支票上所簽之「丰」係豐字
    之簡寫不同。本件若係被告依乙○○所述而簽名背書，理應依乙○○所述簽「峰
    」字，詎本件支票背書竟是「丰」字。是以證人乙○○於偵查中所述；吳東豐三
    個字是甲○○簽的等情。已有可疑。而九十一年十月四日偵查中之訊問錄音帶，
    經本院當庭播放勘驗結果：「檢察官訊之被告「甲○○三個字是不是你簽的？」
    被告答：「甲○○是我簽的」。非答稱：「吳東豐是我簽的」。且乙○○雖答稱
    ：吳東豐三個字是甲○○簽的。但被告並未在旁答稱：吳東豐是我簽的等語。」
    故起訴意旨所稱被告有在旁答稱：「是我」云云。尚有誤會。況且，證人乙○○
    嗣於偵查中已翻稱：吳東豐非被告所簽署等語。又於本院審理中到庭證稱：吳東
    豐的背書是吳東豐於交給我時就有了等語。是以，本件因被告與吳東豐既不相識
    ，背書之吳東豐與乙○○所稱真正之吳東峰，「峰」字又有不同，已足以動搖證
    人於偵查中初訊筆錄之可信性。且證人乙○○又於審理中直接到庭證稱：吳東豐
    之背書是吳東豐於交給我時就有了等語。證詞前後矛盾，即顯有不可信之情況。
    自不得作為被告有罪之證據。
五、綜上所述，參互印證，本件依調查所得證據尚不足證明被告確有行使偽造私文書
    之犯行，此外，復查無其他積極證據足資證明被告有右述犯行，揆諸首開說明，
    被告犯罪尚屬不能證明，爰為無罪之諭知。
據上論斷，應依刑事訴訟法第三百零一條第一項，判決如主文。
本案經檢察官戊○○到庭執行職務。
中      華      民      國      九十二    年      十一     月   十九    日
                                  臺灣臺南地方法院刑事第二庭
                                      審判長法  官  陳振謙
                                            法  官  孫淑玉
                法  官  朱中和
右正本證明與原本無異。
如不服本判決，應於判決送達後十日內，向本院提出上訴狀。（應附繕本）
                                            書記官  陳著振
中      華      民      國      九十二    年      十一     月   二十    日


司法院資訊處製作；財團法人民間司法改革基金會備份。
